臺灣高等法院高雄分院刑事判決　　　　　100年度軍上字第7號
上　訴　人
即　被　告　陳峻傑
上列上訴人因違反毒品危害防制條例案件，不服國防部高等軍事
法院高雄分院100 年度上訴字第1 號中華民國100 年3 月29日第
一審判決（起訴案號：國防部南部地方軍事法院檢察署99年度毒
偵字第85號），提起上訴，本院判決如下：
    主  文
上訴駁回。
    理  由
一、按軍事審判法第181 條第5 項規定，當事人不服高等軍事法
    院宣告有期徒刑之上訴判決者，得以判決違背法令為理由，
    向高等法院提起上訴。是當事人向高等法院提起上訴，應以
    高等軍事法院宣告有期徒刑之上訴判決違背法令為理由，係
    屬法定要件，如果上訴理由狀並未依據卷內訴訟資料，具體
    指摘原判決不適用何種法則或如何適用不當，或所指摘原判
    決違法情事，顯與法律規定得向高等法院提起之上訴理由不
    相適合，均應認其上訴違背法律上之程式，予以駁回。
二、本件原判決認定「陳峻傑係中正國防幹部預備學校勤務連一
    兵經理補給（民國99年4 月15日入伍，義務役），明知甲基
    安非他命係毒品危害防制條例第2 條第2 項第2 款所定之第
    二級毒品，不得持有或販賣，於入伍前即98年12月底某日起
    ，以其母親陳蔡春鳳所有之0000000000號行動電話打蔡家豪
    持用之0000000000號行動電話，向蔡家豪購買第二級毒品甲
    基安非他命，嗣因其親友王金源欲購買甲基安非他命，乃意
    圖賺取差價，於原判決附表所示時間，亦即99年1 月2 日20
    時許、99年1 月9 日20時許、99年1 月16日20時許、99年1
    月23日20時許、99年1 月30日20時許、99年2 月6 日20時許
    、99年2 月13日20時許、99年2 月20日20時許、99年2 月27
    日20時許計9 次，在陳峻傑位於高雄市楠梓區○○○街92巷
    22號住處附近及王金源位於高雄市楠梓區○○○路160 巷12
    號2 樓住處等地，各以1,500 元之價格，販賣第二級毒品甲
    基安非他命各l 包予王金源共計9 次，並同意讓王金源賒欠
    前揭購毒價金。嗣員警偵辦陸依齡、蔡家豪等人涉嫌販賣毒
    品案件，依通訊監察內容得知陳峻傑係向蔡家豪購買甲基安
    非他命毒品，於99年4 月12日前往蔡家豪位於高雄市楠梓區
    ○○○街116 號龍陽賓館201 號房租屋處執行搜索，扣得甲
    基安非他命2 包、夾鏈袋、電子磅秤等物，並於99年4 月27
    日持搜索票至陳峻傑住處搜索查扣前揭行動電話1 支；而陳
    峻傑於前揭販賣毒品犯為尚未被發覺前，即主動向高雄憲兵
    隊調查官陳郁人自首前揭販賣第二級毒品之犯行」等情，係
    依憑被告於高雄憲兵隊、軍事檢察官偵查中暨審理中之自白
    （見警卷第9-10頁、偵查卷第68-69 、97-100頁）、證人王
    金源於軍事檢察官偵查中與第一審審理中之證詞（見偵查卷
    第87-90 頁、第一審卷第76-77 頁）、臺灣高雄地方法院核
    發之通訊監察書暨監聽譯文（見第一審卷第53頁背面）、搜
    索扣押筆錄暨扣押物品目錄表（見警卷第23-26 頁、原審卷
    第57-61 、80頁）、高雄醫學大學附設中和紀念醫院檢驗報
    告（見第一審卷第81-82 頁）及被告持用之前揭行動電話1
    支等證據資料，認被告前揭9 次販賣第二級毒品甲基安非他
    命予王金源之罪證明確，因而撤銷第一審判決，依毒品危害
    防制條例第4 條第2 項、第17條第2 項及刑法第11條前段、
    第51條第5 款、第59條之規定，論以被告涉犯毒品危害防制
    條例第4 條第2 項之販賣第二級毒品計9 罪，並審酌被告明
    知毒品具有成癮性、濫用性及社會危害性，戕害國民健康及
    社會風氣至鉅，竟不知恪遵法令，而為前揭犯行，復參其並
    無其他犯罪前科之素行暨坦承犯行之犯後態度等一切情狀，
    各量處有期徒刑1 年9 月，並定其應執行刑為有期徒刑3 年
    。並敘明被告於偵查及審理中雖均自白其前揭販賣第二級毒
    品甲基安非他命之犯行，符合毒品危害防制條例第17條第2
    項減輕其刑之規定，惟「自首」與「自白」同屬被告對犯罪
    事實坦白，其坦白在未發覺前為自首，在發覺後則為自白，
    就同一法律評價之事實，自不宜重複評價；且94年2 月2 日
    修正刑法第62條規定：「對於未發覺之罪自首而受裁判，得
    減輕其刑。」，而98年5 月20日修正公布之毒品危害防制條
    例第17條第2 項規定：「犯第4 條至第8 條之罪於偵查及審
    判中均自白，減輕其刑。」前者為「得減輕其刑」，而後者
    則「必減」，毒品危害防制條例第17條第2 項規定之自白採
    必減輕其刑對被告較為有利，因此，上列2 種刑之減輕事由
    ，應僅依毒品危害防制條例第17條第2 項之規定，就被告所
    犯9 次販賣第二級毒品罪均減輕其刑。另敘明在被告住處扣
    得之前揭行動電話l 支，係被告之母親陳蔡春鳳所有（見第
    一審卷第75頁、原審卷第71頁），自不得宣告沒收；另被告
    販賣甲基安非他命予王金源計9 次之毒品價金合計1 萬3,50
    0 元部分，因王金源尚未給付被告等情，業據被告於第一審
    及原審審理時供稱：「毒品價金王金源均尚未給付我」等語
    （見第一審卷第92頁背面、原審卷第74頁），並經證人王金
    源於第一審審理時證稱：「我尚未給付9 次之毒品價金給被
    告，俟有錢後再給付給被告」等語綦詳（見第一審卷第76頁
    背面），足見被告並未取得上開9 次販賣毒品之價金，爰不
    予宣告沒收。已詳敘所憑之證據與認定之理由，所為論敘，
    經核並無違背經驗法則或論理法則，量刑亦屬允當，從形式
    上觀察，原判決並無任何違背法令之處，認事用法，亦屬適
    當。
三、被告上訴意旨以：刑法第62條「自首得減輕其刑」之規定，
    與毒品危害防制條例第17條第2 項之「偵查及審理中自白減
    輕其刑」之規定，二者之法律構成要件及刑事政策均有不同
    ，原判決未審究及說明被告「自首之動機及各種具體情況」
    ，何以不得再依刑法第62規予以減刑之理由，其判決當然有
    「判決不適用法則或適用不當」及「判決不載理由」之違背
    法令云云，指摘原判決不當。然查，原判決以被告於偵查及
    審判中均自白上開犯行，應依毒品危害防制條例第17條第2
    項規定減輕其刑；至被告前揭販賣第二級毒品犯行，雖同時
    符合自首要件，但自首必然自白犯罪，僅適用較有利之毒品
    危害防制條例第17條第2 項規定減輕其刑（最高法院100 年
    度台上字第3033號判決意旨參照）。並以被告之責任為基礎
    ，審酌刑法第57條各款所列事項等一切情狀，量處其刑，理
    由內已論敘綦詳。上訴意旨漫稱「『自首』與『自白』之法
    律構成要件及刑事政策均有不同，原判決未審究及說明被告
    自首之動機及各種具體情況」，指摘原判決未依「自首」減
    輕其刑，量刑即嫌過重云云，對於原審刑罰裁量職權之行使
    ，任意指摘，不符上訴第三審之法定要件。其上訴為違背法
    律上之程式，應予駁回。
據上論結，應依軍事審判法第206 條第1 項但書、刑事訴訟法第
395 條前段，判決如主文。
中    華    民    國   100    年    7     月    5     日
                刑事第四庭    審判長法  官   蕭權閔
                                    法  官   莊松泉
                                    法  官   唐照明
以上正本證明與原本無異。
不得上訴。
中    華    民    國   100    年    7     月    5     日
                                    書記官   黃琳群